【裁判字號】    88,交訴,87
【裁判日期】    891102
【裁判案由】    業務過失致死等
【裁判全文】
臺灣高雄地方法院刑事判決                          八十八年度交訴字第八七號
    公  訴  人  臺灣高雄地方法院檢察署檢察官
    被      告  己○○
    選任辯護人  陳國雄
右列被告因過失致人於死案件，經檢察官提起公訴（八十八年度偵續字第三八號），
本院判決如左：
    主  文
己○○無罪。
    理  由
一、公訴意旨略以：被告己○○以駕駛曳引車運送汽車為業，係從事駕駛業務之人，
    於民國八十七年五月一日凌晨三時五分許，駕駛車牌ＫＦ─三九七號曳引車，沿
    高雄市○○○路高速公路東側便道由南往北方向行駛，途經該便道與建國一路口
    時，應注意汽車行駛至交岔路口，其行進、轉彎應遵守燈光號誌之指示，詎其無
    不能注意之情事，詎其疏於注意，貿然以時速三十至四十公里之速度闖越紅燈行
    駛，致與沿建國一路由西往東行駛而至，由告訴人甲○○（原名乙○○）所騎乘
    搭載被害人丙○○之車號ＷＪＶ─四二六號輕機車，及被害人郭宗昆所騎乘搭載
    被害人謝正龍、告訴人戊○○之車號ＯＬＫ─八一八號重機車發生碰撞，使被害
    人甲○○、丙○○、郭宗昆、謝正龍及戊○○均人車倒地受傷，而郭宗昆因頭部
    挫傷、胸挫傷，經送醫急救，仍於同月十三日下午七時五分不治死亡等語，因認
    被告己○○涉犯刑法第二百七十六條第二項之業務過失致死罪及第二百八十四條
    第二項前段之業務過失傷害罪嫌。
二、按犯罪事實應依證據認定之，無證據不得推定其犯罪事實；不能證明被告犯罪或
    其行為不罰者，應諭知無罪之判決，刑事訴訟法第一百五十四條、第三百零一條
    第一項分別定有明文。又所謂證據，係指超越一切合理之可疑，足以認定被告確
    有犯罪行為之積極證據而言。茍依現存之積極證據，就起訴意旨所指被告犯罪之
    待證事實，尚非不得為其他較有利被告之推斷，本諸罪疑為輕之法則，自難謂該
    事證已適合於被告犯罪事實之認定。再告訴人之指訴係使被告受刑事追訴為目的
    ，其所述被害情形，如無瑕疵可指，而就其他方面調查又與事實相符，其供述固
    可採據為判決之基礎，惟其陳述倘尚有瑕疵，則在未究明前，即難遽採為論罪科
    行之根據（最高法院六十一年台上字第三○九九號判例意旨參照）。又按汽車行
    至交岔路口，其行進、轉彎，應遵守燈光號誌之指示，道路交通安全規則第一百
    零二條第一項第一款定有明文。
三、本件公訴人認被告己○○涉有前開犯行，係以告訴人甲○○、戊○○、被害人丙○○及謝正龍於警訊、偵查中之指述，並有道路交通事故調查報告表、現場照片
    在卷可憑，且被害人郭宗昆確因本件車禍而頭部挫傷、胸挫傷不治致死，亦經檢
    察官督同法醫相驗屬實，製有勘驗筆錄、相驗屍體證明書、驗斷書各一紙附卷足
    稽為主要論據。訊據被告固不否認有於前開時間駕駛前揭車號之曳引車在上開地
    點與告訴人甲○○所騎乘搭載被害人丙○○之輕機車，及被害人郭宗昆所騎乘搭
    載被害人謝正龍、告訴人戊○○之重機車發生本件交通事故之事實，惟堅決否認
    有何過失致人於死及過失傷害之犯行，辯稱：當時在等紅燈後，綠燈啟動行駛還
    未過中心線，不知左側有機車闖紅燈過來，因該處左邊為高速公路涵洞很暗，待
    察覺有黑影騎過來，就馬上踩煞車，第一輛機車撞到伊車保險桿前方，第二輛機
    車撞到車子油箱部分，當時他們有喝酒，有計程車司機可做證是他們闖紅燈，伊
    絕對沒有過失等語。
四、經查：
（一）依警卷所附警繪道路交通事故調查報告表及偵查卷所附現場照片所示，本件車
      禍發生地點為高雄市○○區○○路高速公路東側便道（下稱東側便道）與建國
      一路路口，該路段為有三時相行車號誌管制之交叉路口，建國一路為雙向六線
      道，路寬二十四公尺，限速四十公里，高速公路東側便道為單向三線車道，左
      側有路肩寬一˙五公尺，路面寬共十二公尺；肇事前，被害人甲○○、郭宗昆
      所騎乘之機車均係沿建國一路由西向東行駛，被告之曳引車係沿東側便道由南
      往北行駛；車禍發生後被害人甲○○所騎乘之車號ＷＪＶ─四二六號輕機車（
      即第一輛機車）倒於被告之曳引車右前方，並自曳引車前進位置之車頭偏右處
      起有長達十點五公尺之刮地痕，而被告之曳引車左右煞車痕分別長達七公尺、
      六˙九公尺，地上碎片散落於被告曳引車前方及右前方，被害人郭宗昆所騎乘
      之車號ＯＬＫ─八一八號重機車（即第二輛機車）係倒於被告曳引車左側，且
      被告所駕駛之曳引車車頭右側及左側油箱受損，由雙方行車方向、撞及後軌跡
      、散落物分佈情形，應是曳引車車頭先撞及甲○○輕機車後，郭宗昆所騎乘重
      機車再撞及曳引車左側油箱無訛。惟此並無法推論出係被告涉嫌闖紅燈而撞及
      被害人甲○○、郭宗昆所騎機車，因為也有可能係被害人闖紅燈而遭被告所撞
      及，是公訴人以被告撞及被害人甲○○而認定被告闖紅燈，尚有誤會。
（二）目擊證人即計程車司機林皆榮於警訊時證稱：當時伊載客欲往高雄市區（東向
      西），在高雄建國高速外側便道等紅燈時，目睹貨櫃曳引車綠燈（北向南中正
      便道）啟動往前行駛，兩輛機車從建國一路（西向東）往鳳山方向闖紅燈，其
      中一輛機車因閃躲不及急速超前撞及曳引車頭，而後一輛機車撞及曳引車駕駛
      座旁油箱，伊只目睹急速闖越紅燈的前面一部機車，該機車上之二被害人摔至
      伊計程車駕駛座前側，伊不認識曳引車司機，因出於正義感所以出面作證等語
      （見八十七年五月一日清晨五時之警訊筆錄）。該證人雖於偵審中履經傳拘未
      到，然證人在車禍發生時，係在建國一路等紅燈，在肇事後確有留在肇事現場
      ，此業經證人即前往現場處理之高雄市政府警察局交通大隊第五分隊警員丁○○、製作筆錄警員鐘俊剛及被告於本院調查中供承一致（見八十八年七月二十
      二日、八十八年八月十二日訊問筆錄），而證人當時所在位置，確可清楚看清
      被害人機車之行進方向及燈號，且證人林皆榮證述情節，與被告迭於警訊、偵
      訊及本院審理中供稱：伊是等紅燈後，綠燈啟動行駛還未過中心線，不知左側
      有機車闖紅燈過來，因該處左邊為高速公路涵洞很暗，待察覺有黑影騎過來，
      就馬上踩煞車，然後第一輛機車從左前方閃，撞到伊車保險桿前方，第二輛機
      車撞到車子油箱部分，當時他們有喝酒，有一位計程車司機停在建國一路等紅
      燈可以證是他們闖紅燈等語（見八十七年五月二日警訊筆錄、八十七年五月十
      四日、八十八年二月二十四日偵訊筆錄、及本院八十八年十月七日訊問筆錄）
      ，大致相符，及證人林皆榮與被告、被害人均無親誼關係，衡諸常情，並無為
      被告為不實證言之必要。雖證人林皆榮於事後確曾要求被告給個紅包而遭被告
      拒絕後，要求苓雅分局警員鐘俊剛不要將警訊筆錄送至地檢署，惟查證人林皆
      榮係因作證後新車引擎故障，聽同行說係伊幫人作證不吉利所致，要伊向被告
      討個吉利才不會倒楣，但被告未以理會乙節，業據證人鐘俊剛迭於偵訊及本院
      調查中證述明確（見八十八年五月二十七日偵訊筆錄、八十八年八月二十二日
      訊問筆錄），且為被告自承在卷，而證人林皆榮向警員及被告如此直言不諱，
      顯見其係畏懼於民俗之壓力，而非為牟利不成而拒絕作證，此外亦查無證人有
      何偽證之情形，是公訴人據此認定證人林皆榮之證詞非可採信，難認允洽。
（三）雖被害人甲○○、戊○○、丙○○及謝正龍迭於警偵訊及本院調查中一再指述
      係被告闖紅燈云云，惟查本件車禍發生前被害人甲○○、戊○○及謝正龍已於
      高雄市區之ＫＴＶ共飲十二瓶罐裝啤酒，車禍當時係由白昆騎騎乘輕機車（第
      一輛機車）搭載丙○○，郭宗昆騎乘重機車搭載謝正龍、戊○○，郭宗昆車速
      約五十公里，與白昆騎之機車相距約二、三公尺乙節，已據被害人謝正龍供述
      在卷（見八十八年三月二十三日偵訊筆錄、八十七年五月十四日訊問筆錄），
      且甲○○當時吐氣所含之酒精濃度高達○˙六一毫克，及甲○○、郭宗昆均為
      無照駕駛，此為前揭道路交通事故表所載明，顯見被害人白昆其餘肇事前確有
      酒後駕車之情形。且按人體呼氣若已達每公升０．五五毫克以上，肇事率為一
      般正常人之十倍，已達不能安全駕車之標準，此經法務部八十八年五月十八日
      法八八檢字第００一六六九號函敘甚詳。又按當人飲酒後，若以呼氣酒精濃度
      測試器測得之呼氣濃度達到每公升零點五毫克時，反應較慢，感覺減低，將影
      響駕駛；達到每公升０‧七五毫克時，思考與個性行為均會改變；達到每公升
      一‧０毫克時，步態不穩，噁心嘔吐，精神混惑不清晰；達到每公升一‧五毫
      克時，說話不清楚，感覺喪失，視力模糊；達到每公升二‧０毫克時，體溫與
      血糖均降低，肌肉控制差，甚至會導致癲癇發作；達到每公升三‧五毫克時，
      則已經神智不清，反射減低，甚至呼吸抑制，業據行政院國軍退除役官兵輔導
      委員會臺北榮民總醫院以民國八十八年八月五日（八八）北總內字第二六八六
      八號函示明確。而被害人甲○○於車禍發生時，其吐氣所含酒精濃度已達每公
      升０˙六一毫克，顯高於前揭標準值甚多，其已因飲酒而影響其操控與反應力
      無疑。反觀被告於肇事當時，並未喝酒，意識清楚，且建國一路與東側便道之
      交岔夾角間，因東側便道左邊一˙五公尺寬之路肩植有高大樹叢，路口視線不
      良，無法看清建國一路西向東行駛而來之機車，此業經檢察官履勘現場屬實，
      並製有勘驗筆錄及現場照片在卷可稽（見偵續卷第六十四至六十七頁）。而被
      告所駕駛之曳引車車長十八˙二公尺，佔橫向建國一路寬二十四公尺的百分之
      七十五，加以路口視線不良，就被告曳引車車長之危險性而言，被告豈會在意
      識清楚之情形下，甘冒發生車禍之重大危險而闖越紅燈之理？
（四）公訴人及告訴代理人以車禍發生後被告之左右煞車痕分別長達七公尺、六˙五
      公尺，否認被告之車輛並非停止後再啟動前進。惟查被告自承在東側便道看到
      紅燈時，就將車子打空檔讓車子滑行，車子並未完全停止，然後看到綠燈就換
      到三檔直接過去（見八十八年六月二十九日偵訊筆錄、本院八十八年十月七日
      訊問筆錄），顯見被告並非停等綠燈後重新起步，而係綠燈後直接換三檔以時
      速約三十至四十公里之速度行駛，因而造成長達七公尺、六˙五公尺之煞車痕
      ，是被告所稱案發當時之行進狀況非屬虛偽，應堪採信。又被告事後雖願與被
      害人郭宗昆家屬和解，惟亦不足憑此據以推論被告必有可歸責之過失。
（五）本件車禍經高雄市建設局車輛行車事故鑑定委員會鑑定結果，認為甲○○、郭
      宗昆兩車涉嫌闖紅燈而肇事，再者其等無照駕駛，亦有因果關係，應為本案肇
      事原因，有該會八十七年七月九日八七高市車鑑字第四四九八號鑑定意見書附
      在偵查卷可稽。而高雄市建設局車輛行車事故覆議鑑定委員會覆議結果亦認為
，「委員一致認為現場目擊證人林皆榮先生所作筆錄時間與案發時間有所差距
      ，若證人無偽證之嫌，委員同意原鑑定意見」，有該會八十七年九月二十一日
      八七高市覆字第八八五號覆議意見書附在偵查卷可憑；然證人林皆榮係在車禍
      發生後之二小時內即八十九年五月一日清晨五時許所製作，該時間差，為警員
      救治傷患、測量繪製現場草圖，與肇事時清晨三時五分之時間差距並不大，是
      證人林皆榮之證言甚堪採信。至財團法人成大研究發展基金會鑑定結果認為，
      「一、甲○○酒後騎乘機車與郭宗昆無照騎乘重機車，闖紅燈為肇事主因，二
      、己○○駕駛曳引連結車放空檔未完全將車停止，以致在號誌轉換後進入路口
      ，未注意路口內是否清道完畢，發生事故，亦有責任」，有該會八十九年七月
      二十六日（八九）成大研基建字第一二四九號鑑定報告在卷可憑，然該肇事路
      口，因東側便道左側寬一˙五公尺之路肩植有高大樹叢，視距不良，且該便道
      之停止線係在樹叢後方，於該處不能看清建國一路西向東行駛而來之機車，此
      業經檢察官履勘現場屬實，並製有勘驗筆錄及現場照片在卷可稽（見偵續卷第
      六十四至六十七頁），然縱使被告於等紅燈時將車完全停止於路口，惟被告若
      未將車駛出停止線進入路口，亦無法注意路口內是否清道完畢，而該鑑定意見
      「二、己○○駕駛曳引連結車放空檔未完全將車停止，以致在號誌轉換後進入
      路口未注意路口內是否清道完畢，發生事故，亦有責任」，未顧及上情，尚未
      周延，自難採為不利被告之認定。
五、按參與道路交通之駕駛人因信賴對方亦能遵守交通規則，同時為必要之注意並謹
    慎採取行動，故對不可預知且無從防範之對方違規行為應無預防之義務，本件車
    禍發生原因為被告於綠燈行駛時，告訴人甲○○酒後騎乘機車與郭宗昆無照騎乘
    機車闖越紅燈時違規直行，侵犯被告行車之路權，致其等分別擦撞依綠燈直行之
    被告所駕駛曳引車右前車頭與左側油箱部份，且因東側便道寬一˙五公尺之路肩
    植有高大樹叢，視距不良，被告若未將車駛進路口，實無法看清沿建國一路西向
    東行駛而來之被害人機車，是被告對被害人闖越紅燈之行為當無預防之義務及預
    防之可能性，公訴人認為被告開車行經建國一路與東側便道路口，未注意遵守號
    誌之指示，乃肇事發生車禍云云，顯有誤會，而被告既無應注意、能注意而未注
    意之過失，核其所為與刑法第二百七十六條第二項業務過失致死罪、第二百八十
    四條第二項之業務過失傷害罪之要件不符，且本院亦查無其他積極證據足認被告
    有公訴意旨所稱過失致死犯行，既不能證明被告犯罪，本件應諭知其無罪之判決
    。
據上論斷，應依刑事訴訟法第三百零一條第一項判決如主文。
本案經檢察官高嘉惠到庭執行職務。
中      華      民      國    八十九    年     十一     月      二      日
                                  臺灣高雄地方法院交通法庭
                                      法  官  廖  純  卿
右正本證明與原本無異。
如不服本判決，應於判決送達後十日內，向本院提出上訴狀。
                                      書記官  林  孝  聰
中      華      民      國    八十九    年     十一     月      六      日


司法院資訊處製作；財團法人民間司法改革基金會備份。
